【裁判字號】    98,簡,711
【裁判日期】    990127
【裁判案由】    勞動基準法
【裁判全文】
臺北高等行政法院判決
                                       98年度簡字第711號
原      告  大崴股份有限公司
代  表  人  甲  ○
被      告  臺北縣政府
代  表  人  乙○○（縣長）住同.
上列當事人間勞動基準法事件，原告不服行政院勞工委員會中華
民國98年10月8 日勞訴字第0980024179號訴願決定，提起行政訴
訟，本院判決如下：
    主      文
原告之訴駁回。
訴訟費用由原告負擔。
    事實及理由
一、本件因不服行政機關所為罰鍰處分而涉訟，其標的之金額在
    新臺幣（下同）20萬元以下，依行政訴訟法第229 條第1 項
    第2 款、第2 項規定及司法院民國92年9 月17日（92）院臺
    廳行一字第23681 號令( 自93年1 月1 日起施行) ，應適用
    簡易程序，並依同法第233 條第1 項規定，不經言詞辯論，
    逕行裁判，合先敘明。
二、事實概要：
    原告係經營成衣、文教、樂器、育樂用品、資訊軟體、電腦
    及其週邊設備製造等業務，為適用勞動基準法之行業，其所
    僱用之勞工張添喜向被告申訴略以：原告僅給付其98年2 月
    3 日至98年3 月2 日之工資14,400元，迄申訴時尚積欠工資
    18,600元及代墊出差費用11,000元等情，經被告轉介由臺北
    縣勞資權益維護促進會協調未果後，被告乃以98年5 月1 日
    北府勞資字第0980346532號函限期命令原告給付，原告逾期
    限仍未遵行，被告經以98年5 月27日北府勞安字第09804308
    41號函請原告陳述意見並提出資料後，審認原告有違反上開
    命令之情事，乃依勞動基準法第27條、第79條第1 項第2 款
    、臺北縣政府處理違反勞動基準法事件統一裁罰基準表第10
    項及行政罰法第18條第1 項規定，以98年7 月22日北府勞安
    字第0980595076號裁處書（下稱原處分）處罰鍰15,000元。
    原告不服，提起訴願，經決定駁回，遂提起本件行政訴訟。
三、原告主張略以：
  (一)訴外人張添喜未依原告公司作業規定履行僱傭契約所生義務
    ，並導致公司無法正常營運，以致原告財會人員無法正常核
    發其薪資：
    1.張添喜於98年2月3日到職，擔任百貨營業主任，工作執掌
      包括管理專櫃人員、確保公司事項執行等。張添喜到職後
      ，旋於98年2 月16日申請出差，以釐清南區櫃點帳務，惟
      事後並未提出任何帳務釐清盤點報告，致原告事後尚須派
      遣2 名主管及20名工讀生再次盤點。
    2.渠復於98年2月17日申請出差至臺中中友百貨與課長相談
      ，惟經原告電話查證，對方並未邀約張添喜相談，亦不知
      要與張添喜洽談任何業務，張添喜卻以該課長於會議中未
      能會面為由，加以搪塞。
    3.又張添喜於任職期間以簡訊騷擾女性同事、離職前亦未提
      出任何報告事項，尚且於被告舉辦之協調會中辱罵原告法
      務人員，致該法務人員憤而離職。
    4.張添喜未完成公司指派任務、多次虛報差旅費、騷擾同事
      ，已造成原告管理困擾，破壞原告公司制度，致原告財會
      人員無法正常核給薪資。
  (二)被告偏袒訴外人張添喜，所為處分悖於原告與張添喜間僱傭
    契約，亦破壞勞雇雙方信任：
    按僱傭契約以勞方提供勞務、資方給付薪資作為對待給付，
    故原告給付薪資須確認勞工已提供勞務，而非片面以勞工之
    詞即逕給付薪資。原告於98年4 月24日協調會中提出未能給
    付薪資及差旅費之原因，惟協調員不予審酌，致原告因調解
    不成立而遭被告裁處。被告僅因勞工申訴，未公平審酌勞資
    雙方意見，即憑勞工口述金額，命原告如數給付，非僅破壞
    僱傭契約勞資雙方之信任關係，亦變相鼓勵非行勞工透過勞
    工事業主管機關損害合法事業單位之權益。
  (三)綜上，被告所為處分違反行政程序法第9 條規定及勞動基準
    法立法意旨等情。並聲明求為判決撤銷訴願決定及原處分。
四、被告則抗辯略以：
  (一)依勞動基準法第22條第2 項規定：「工資應全額直接給付勞
    工。但法令另有規定或勞雇雙方另有約定者，不在此限。」
    違者，依同法第79條第1 項第1 款規定，處2 千元以上2 萬
    元以下罰鍰，折算新臺幣6 千元以上6 萬元以下。又按同法
    第27條規定：「雇主不按期給付工資者，主管機關得限期令
    其給付。」另依行政院勞工委員會88年9 月2 日台88勞資2
    字第0034926 號函釋：「工資乃勞工提供勞務所得之對價報
    酬，應全額直接給付勞工，此與違約金或因契約所生之損害
    賠償，性質不同，不得逕行扣抵…」及82年1 月5 日（82）
    台勞動1 字第50325 號函釋：「查依據前主管勞工事務之內
    政部75年9 月2 日台75內勞字第432567號函暨本會79年11月
    17日台79勞動一字第27508 號函釋，事業單位於工作規則中
    明定損害賠償之規定應無不可，惟賠償之計算及額度涉及其
    合理性及相當性宜循司法途徑或協商處理『不得由資方片面
    於工作規則中規定』；至於賠償之方式，亦應由勞資雙方協
    商決定，『不得逕行扣發工資』…。」
  (二)原告並未提出與勞工張添喜間簽訂之勞動契約，更無法舉證
    兩者間有薪資保留或不核發薪資之相關規定。因此原告以前
    離職員工張添喜未完成公司指派任務為由，拒發98年2 月3
    日至3 月2 日任職期間內部分工資，則已屬違反勞動基準法
    第22條第2 項「工資應全額直接給付勞工」之規定。雖原告
    稱：前離職員工張添喜未依公司作業規定，履行僱傭契約所
    生之義務，且因其各項脫序之行為，造成公司無法正常營運
    云云，惟：縱張添喜職務上之表現或其績效無法完全達到原
    告主觀之認定標準，僅能以此推定其工作能力無法勝任其工
    作，並無法否定其付出勞務之事實。雖張添喜98年2 月16日
    盤點南區櫃點帳務並無成果，惟原告事後總計派遣22名人力
    始完成該任務，卻要求張添喜以1 人之力於1 日之內達成，
    原告為張添喜所設定之任務目標實有待商榷。
  (三)再依被告所委託之臺北縣勞資權益維護促進會98年4 月29日
    第2 次勞資協調會議紀錄所載，有關張添喜98年2 月17日至
    台中中友百貨出差如下：「公司所提文函並非事實，本人至
    台中中友百貨，當地主管會議中，雖未與當地主管直接會面
    ，但有與該百貨公司樓層主管接洽，並幫公司面試2 位新進
    人員，其人事資料已轉交陳思卉小姐，同時協助台中中友百
    貨、廣三SOGO百貨臨櫃銷售產品及安撫現場人員。」已清楚
    交代其出差之工作內容。非如原告所稱其所言不實，試圖搪
    塞職責。
  (四)有關原告主張被告偏袒勞工、悖於僱傭關係之旨、破壞勞僱
    雙方信任部分：自被告作成98年5月1日以北府勞資字第0980
    346532號函令原告限期給付，至被告作成原處分，從未提及
    原告違反勞動基準法第26條剋扣員工薪資，被告裁處原告並
    非以此為據；協調不成立之原因應是原告之代表陳俞元於第
    1 次勞資爭議協調會議未有任何意思表示，只表示願將勞方
    之主張帶回研議，之後僅於同日函文臺北縣勞資權益維護促
    進會，未再出席勞資協調會議。
  (五)勞動基準法主要規範勞工與雇主間之法律關係，在性質上，
    可以說是民法僱傭契約之特別法規，原告一再提及勞工有悖
    僱傭契約關係，實應循普通法院尋求救濟，而非向行政法院
    提起行政訴訟。況依民法第482條規定：「稱僱傭者，謂當
    事人約定，一方於一定或不定之期限內為他方服勞務，他方
    給付報酬之契約。」其法條文字義實無勞方應無條件完成資
    方任務之規定，服勞務與完成公司任務是2 件屬性完全不同
    之事項。原告一再提及勞方有悖僱傭關係，自已卻以非僱傭
    關係要件之未完成公司任務為由，拒發勞工工資，對自己在
    僱傭關係所應負之義務限縮解讀，卻對勞工所應負之勞務擴
    張解釋。
  (六)原告自98年4 月24日函文臺北縣勞資權益維護促進會後，對
    被告依循正當程序所為之一切法律行為，視若無睹，置若罔
    聞，完全沒有任何意思表示，使自己權利沈睡，並非被告未
    依法行政。被告函文皆正當送達原告在案。被告綜理勞動條
    件相關案件，皆係為維持勞資雙方所構成之勞動市場條件之
    衡平性、合法性與勞動基準法所定最低勞動條件之保障基礎
    ，並以促進勞資關係和諧為行政行為之宗旨。就本件事實而
    言，工資應全額直接給付勞工之法源依據具有其法定強制性
    ，原告應實現並履行其法定強制義務，依法發給勞工勞務對
    價所得之工資，並不得以其他理由拒絕發放工資，始符合強
    制規定之立法意旨，自不容原告藉故主張勞工所付出之勞務
    未完成公司指派之任務等理由，使其免除違法拒絕發放工資
    之責任，並為阻卻前述違法之事由，原告違反勞動基準法第
    27條規定之違法事實洵堪認定，原告所主張難據為免責之事
    由。被告依勞動基準法第79條第1項第2款及臺北縣政府處理
    違反勞動基準法事件統一裁罰基準表第10項規定，斟酌原告
    應受責難之程度並考量其資力，作成原處分，於事實之認定
    、法律之適用及裁量之行使，洵無違法或不當等語。並聲明
    求為判決駁回原告之訴。
五、本件兩造爭執要點為原告有無違反被告限期給付工資之命令
    ？被告審認原告違反上開命令，而作成原處分予以裁罰有無
    違法？
六、按勞動基準法第27條：「雇主不按期給付工資者，主管機關
    得限期令其給付。」第79條第1 項第2 款：「有下列行為之
    一者，處2 千元以上2 萬元以下罰鍰：二違反主管機關依第
    27條限期給付工資或第33條調整工作時間之命令者。」再依
    臺北縣政府處理違反勞動基準法事件統一裁罰基準第10點規
    定，僱主違反主管機關限期給付工資之命令者，依勞動基準
    法第79條第1 項第2 款規定，第1 次裁罰1 萬5 千元，第2
    次裁罰3 萬元，第3 次以上裁罰6 萬元。
七、經查：
  (一)原告所僱用之勞工張添喜於98年4 月16日向被告所屬勞工局
    申訴原告有未給付其工資之情事，經轉介由臺北縣勞資權益
    維護促進會協調未果後，被告乃依勞動基準法第27條之規定
    ，以98年5 月1 日北府勞資字第0980346532號函命令原告須
    於文到後7 日內給付所欠之工資差額18,600元( 及代墊出差
    費用11,000元) ，惟原告逾期限仍未遵行，復未依被告98年
    5 月27日北府勞安字第0980430841號函陳述意見或提出資料
    ，被告遂以原處分裁罰15,000元等情，有卷附勞資爭議協調
    申請書（見原處分卷第8 頁）、臺北縣勞資權益維護促進會
    處理勞資爭議協調會會議紀錄（見本院卷第19頁及原處分卷
    第10、11頁）、被告98年5 月1 日北府勞資字第0980346532
    號函（見原處分卷第13頁）、被告98年5 月27日北府勞安字
    第0980430841號函（見原處分卷第14頁）及原處分( 見本院
    卷第10至11頁）可稽。足認原告確有違反被告依勞動基準法
    第27條限期給付工資之命令甚明。
  (二)原告雖以上開情詞資為爭議，惟依前引勞動基準法第27條及
    第79條第1 項第2 款之規定，雇主不按期給付工資者，主管
    機關得限期令其給付，雇主違反命令者，處2 千元以上2 萬
    元以下罰鍰。再參照行政程序法第110 條第3 項之規定，行
    政處分於生效後，即產生規制作用，形成一定之法律關係，
    或創設權利與課以義務。易言之，合法有效之行政處分效力
    ，除應拘束原處分機關、相對人、利害關係人外，基於權力
    分立原則之要求，亦具有拘束其他機關、法院或第三人之效
    果。故非屬行政爭訟對象之行政處分，在未經有權機關依法
    撤銷或廢止之前，應受到適法、有效之推定，其他機關及法
    院在處理其他案件時，須予以尊重，以之為既成事實，納為
    自身行政作為或判決之基礎構成要件事實。固然，行政法院
    有權對行政處分為適法性審查，惟此亦僅限於作為審查對象
    之行政處分，倘於本案撤銷訴訟審理程序中，其先決問題涉
    及另一行政處分是否合法時，因該另一行政處分未經法定程
    序予以撤銷，行政法院仍不能逕行否定該處分之效力。查本
    件原告所爭訟者係原處分( 被告98年7 月22日北府勞安字第
    0980595076號裁處書），並非被告98年5 月1 日北府勞資字
    第0980346532號函命原告給付工資之行政處分，按諸上開說
    明，上開被告命給付工資之處分，既已生規制效力，本院及
    兩造俱應受其拘束，無從否定其效力，原告於本案爭執其未
    積欠張添喜上開薪資債務，於法尚有未洽，無從採憑。再本
    件原告確有違反被告上開命令之情事，已如前述，自構成勞
    動基準法第79條第1 項第2 款規定之處罰要件，被告於法定
    罰鍰額度予以裁罰，自屬有據，難認有何違法之處。是以原
    告上開主張各節，均非可採。
八、綜上所述，本件被告認定原告有違反被告依勞動基準法第27
    條限期給付工資命令之行為，而依同法第79條第1 項第2 款
    及臺北縣政府處理違反勞動基準法事件統一裁罰基準表第10
    項之規定，裁處罰鍰15,000元，並無違法，訴願決定予以維
    持，核無不合，原告訴請撤銷，為無理由，應予駁回。
據上論結，本件原告之訴為無理由，爰依行政訴訟法第233 條第
1項、第98條第1項前段，判決如主文。
中    華    民    國    99    年     1    月   27     日
                    臺北高等行政法院第二庭
                                    法  官  蔡  紹  良
上為正本係照原本作成。
本件以訴訟事件所涉及之法律見解具有原則性者為限，始得於本
判決送達後20日內向本院提出上訴狀並表明上訴理由，如已於本
判決宣示後送達前提起上訴者，應於判決送達後20日內補具上訴
理由（均按他造人數附繕本），且經最高行政法院許可後方得上
訴。
中    華    民    國    99    年     1    月   27     日
                                    書記官  林  俞  文


司法院資訊處製作；財團法人民間司法改革基金會備份。
